臺灣苗栗地方法院行政訴訟判決  
111年度交字第78號
原      告  謝清林  
被      告  交通部公路總局新竹區監理所

代  表  人  吳季娟  
上列當事人間交通裁決事件，原告不服被告於民國111年8月15日
竹監苗字第54-F00000000、54-F00000000號裁決，提起行政訴訟
，本院判決如下：
    主  文
原告之訴駁回。
訴訟費用新臺幣300元由原告負擔。
    事實及理由
壹、爭訟概要：原告於民國111年6月22日上午9時30分許，將其
    名下原附掛車號000-0000號車牌之自用小客貨車，改懸掛其
    名下車號00-0000號車牌，並停放於苗栗縣○○市○○○○○○路000
    號前，經苗栗縣警察局苗栗分局於同日製發舉發違反道路交
    通管理事件通知單2紙，再經被告於同年8月15日製發裁決書
    （竹監苗字第54-F00000000、54-F00000000號），就車號00
    -0000號以「牌照借供他車使用」、車號000-0000號以「汽
    車未領用有效車牌於道路停車者（牌照已吊扣、繳銷、報停
    、吊銷、註銷）」為由，就前者依道路交通管理處罰條例（
    下稱道交條例）第12條第1項第5款、第2項規定，認「罰鍰
    部分屬苗栗縣政府稅務局管轄案件，交通違規罰鍰免予裁處
    ；汽車已於92年7月18日逾檢註銷」，就後者依道交條例第1
    2條第4項規定，認「罰鍰部分屬苗栗縣政府稅務局管轄案件
    ，交通違規罰鍰免予裁處；牌照扣繳之」（下合稱原處分）
    ，原告不服原處分提起本訴。
貳、實體部分
一、原告主張：車號000-0000號車牌業於109年繳回監理站，而
    車輛係停放於富域街、中華路口私人空地內，並以鐵線拉著
    車號00-0000號車牌，未行於道路上，且並無中華路611號門
    牌，員警舉發有誤，請求撤銷原處分等語。
二、被告則以：中華路611號旁係屬供公眾通行之處，而屬道路
    範圍，而員警確認上開車輛未領用有效車牌且懸掛他車車牌
    停於路邊，違規地點僅需足資辨識即可；又上開車輛尚未報
    廢，車號00-0000號車牌於92年因逾期檢驗遭註銷號牌，期
    間並未完成定期檢驗及將號牌繳回或重新申領牌照，而車號
    000-0000號車牌於108年申報停駛並將車牌、行照繳回苗栗
    監理所，逾期未辦理復駛遭逕行註銷車牌；再本件以應納稅
    額分別計算罰鍰金額，係屬苗栗縣政府稅務局管轄案件，故
    交通違規罰鍰免於裁處，原處分應屬適法等語，資為抗辯。
    並聲明：原告之訴駁回。
三、本院之判斷
  ㈠按汽車牌照借供他車使用者，處汽車所有人3,600元以上10,8
    00元以下罰鍰，並禁止其行駛，而牌照吊銷之（道交條例第
    12條第1項第5款、第2項），又汽車未領用有效牌照於道路
    停車者，依第1項規定處罰，汽車並當場移置保管及扣繳其
    牌照（道交條例第12條第4項）。經查：
　⒈原告名下車號00-0000號車牌於92年7月18日因逾檢註銷，登
    記車輛為白色PONTIAC（交字卷第79頁汽車車籍查詢），而
    原告名下車號000-0000號車牌於110年1月6日因停駛逾期逕
    行註銷，登記車輛為銀灰馬自達（交字卷第81頁汽車車籍查
    詢），然依被告提出採證照片，銀灰色馬自達車輛係於111
    年6月22日上午懸掛車號00-0000號車牌停放於中華路611號
    前（交字卷第113至115頁採證照片、Google地圖），足認原
    告名下車號00-0000號車牌，確有借供原懸掛車號000-0000
    號車牌之上開車輛使用之違規事實，而上開車輛原登記車號
    000-0000號車牌業經註銷，確有未領用有效車牌於中華路61
    1號前停車之違規事實。
　⒉次按所謂道路，係指公路、街道、巷衖、廣場、騎樓、走廊
    或其他供公眾通行之地方（道交條例第3條第1款），而未劃
    設慢車道之道路，按一般車道配置原則，路面邊線以外範圍
    ，應可供作慢車行駛之用，另如未劃設人行道之道路，其路
    面邊線以外道路範圍，亦應可供行人靠邊行走（交通部路政
    司94年8月23日路臺營字第0940401267號、交通部96年11月2
    9日交路字第0960058618號函文意旨參照），又路肩係指路
    基有效寬減除車道寬及行車分隔設施寬所餘兩側之路基面，
    而公路交通有關之路旁設施即候車亭、招呼站牌、加油站之
    標誌牌、鐵路平交道柵門之塔柱、路燈桿柱應設置於路肩外
    側邊緣處（公路用地使用規則第3條第4款、第15條第1至4款
    ），則路面邊線以外區域，既可供慢車行駛或行人行走，且
    可供設置公路交通有關之路旁設施，自屬上開規定之供公眾
    通行之地方。從而原告上開車輛所停放之中華路611號前，
    既屬路面邊線以外之區域（交字卷第113頁採證照片），足
    認係屬道路無疑，原告將上開車輛停放該處，自有汽車未領
    用有效車牌於道路停車之違規情節，原告主張該處並非道路
    等語，礙難採納。又舉發違規之地點僅需可得特定即可，與
    是否有該門牌與否無涉，故原告據以主張原處分違法，亦屬
    無據。
　㈡復按一行為違反數個行政法上義務規定而應處罰鍰者，依法
    定罰鍰額最高之規定裁處（行政罰法第24條第1項本文），
    而交通工具牌照借供他車使用於公共道路停車經查獲，應依
    使用牌照稅法第31條及道交條例第12條第1項第5款規定裁處
    之案件，及註銷牌照之未領有效牌照交通工具於公共道路停
    車經查獲，應依使用牌照稅法第28條第2項及道交條例第12
    條第4項規定裁處之案件，均為一行為同時違反二個行政法
    上義務規定之裁罰競合，而應依使用牌照稅法裁罰，法定罰
    鍰額超過10,800元者，由稅捐稽徵機關管轄（使用牌照稅法
    與道路交通管理處罰條例涉及裁罰競合作業原則第3點第1項
    第3、6款、第4點第1項第2款）。則：
　⒈原告上開就車號00-0000號車牌借供他車使用、就車號000-00
    00號車牌車輛之汽車未領用有效車牌於道路停車二違規行為
    ，確亦分別違反使用牌照稅法第31條、第28條第2項規定，
    而經核算後違反上開二規定之罰鍰分別為22,460元、14,418
    元（交字卷第121頁核算牌照稅聯繫單），依上開競合規定
    ，就罰鍰部分即應由苗栗縣政府稅務局管轄，從而原處分均
    認「罰鍰部分屬苗栗縣政府稅務局管轄案件，交通違規罰鍰
    免予裁處」，自屬適法。
　⒉又就原告上開就車號00-0000號車牌借供他車使用部分，依道
    交條例第12條第1項第5款、第2項規定應將牌照吊銷之，然
    依上所述，車號00-0000號車牌業於92年7月18日因逾檢註銷
    ，因吊銷與註銷之法律效果相同，故原處分未再行吊銷，亦
    屬適法；又就車號000-0000號車牌車輛之汽車未領用有效車
    牌於道路停車部分，依道交條例第12條第4項規定既須扣繳
    牌照，故原處分扣繳該牌照，亦屬有據。　
  ㈢綜上，原告既有就車號00-0000號車牌借供他車使用、就車號
    000-0000號車牌車輛之汽車未領用有效車牌於道路停車二違
    規行為，從而被告分別依道交條例第12條第1項第5款、第2
    項、第4項規定，對原告裁罰原處分，經核於法相符，並無
    原告所指違法之處，原告訴請撤銷原處分為無理由，應予駁
    回。
四、本件事證已臻明確，兩造其餘攻擊防禦方法及訴訟資料，經
    本院審酌後核於本判決結果不生影響，爰不逐一論述，併此
    敘明。
五、本件第一審裁判費為300元，依行政訴訟法第98條第1項本文
    規定，應由敗訴之原告負擔，併依同法第237條之8第1項規
    定，確定第一審訴訟費用額如主文第2項所示。
六、結論：本件原告之訴為無理由，依同法第237條之7、第195
    條第1項後段規定，不經言詞辯論予以判決駁回。
中　　華　　民　　國　　111 　年　　11　　月　　30　　日
                  行政訴訟庭　法　官　劉奕榔
以上正本係照原本作成。
如不服本判決，應於判決送達後20日內，向本院提出上訴狀並表
明上訴理由（原判決所違背之法令及其具體內容或依訴訟資料可
認為原判決有違背法令之具體事實），其未載明上訴理由者，應
於提出上訴後20日內向本院補提理由書（上訴狀及上訴理由書均
須按他造人數附繕本，如未按期補提上訴理由書，則逕予駁回上
訴），並應繳納上訴裁判費新臺幣750元。
中　　華　　民　　國　　111 　年　　11　　月　　30　　日
                              書記官  郭娜羽